【裁判字號】    99,再易,127
【裁判日期】    991227
【裁判案由】    侵權行為損害賠償
【裁判全文】
臺灣高等法院民事裁定                 99年度再易字第127號
聲  請  人    蔡宗霖
相  對  人    陳國深
上列當事人間侵權行為損害賠償事件，聲請人對於中華民國99年
8 月10日本院99年度再易字第67號確定裁定聲請再審，本院裁定
如下：
    主  文
聲請駁回。
聲請費用由聲請人負擔。
    理  由
一、聲請意旨略以：(一)本院99年度再易字第14號確定判決（下稱
    再易14號判決）係於民國99年4 月28日以寄存送達方式送達
    聲請人，聲請人於99年5 月10日就該確定判決提出「依法提
    起再審狀」提起再審之訴，所提書狀內容雖部分提及本院98
    年度上易字第954 號確定判決（下稱上易954 號判決），然
    其目的仍係針對再易14號判決提起再審之訴，非如本院99年
    度再易字第67號確定裁定（下稱再易67號裁定）所指係針對
    上易954 號判決。而我國民事訴訟法並未禁止再審原告提出
    補充理由狀或追加狀於法院，應認再審原告於法院就再審之
    訴為裁判前，均得加以補充或追加，非以切割手法將先後所
    提書狀之不變期間分別計算，聲請人已於再易14號判決送達
    後30日內提起再審之訴，再易67號裁定以上開理由認聲請人
    嗣於99年7 月1 日所提「再審補充理由（二）狀」逾30日之
    不變期間，應有適用法規顯有錯誤之情。(二)縱認聲請人99年
    5 月10日「依法提起再審狀」與99年7 月1 日「再審補充理
    由（二）狀」之不變期間應分開計算，惟聲請人所提「依法
    提起再審狀」所述之「依損害賠償請求權人有行為及賠償義
    務人時起二年不行使，而消滅時效」等語，與「再審補充理
    由（二）狀所述之「本再審被告提起侵權行為損害賠償請求
    權時已罹於時效而消滅，再審判決就此部分顯有適用法規顯
    有錯誤之情」等語，二者並無不合，「依法提起再審狀」之
    內容亦有理由係針對再易14號判決，聲請人提起再審之訴並
    未逾30日之不變期間，再易67號裁定所為之認定，有民事訴
    訟法第496 條第1 項第1 款適用法規顯有錯誤之情，爰依民
    事訴訟法第507 條準用同法第496 條第1 項第1 款規定對再
    易字第67號裁定聲請再審等語。
二、按「聲請人於71年10月22日收受確定判決後，固曾於71年10
    月27日向臺灣高等法院提起再審之訴，其所具再審訴狀載明
    依據民事訴訟法第496 條第1 項第13款規定，迨71年12月17
    日，聲請人始向該院提出『補充再審理由狀』載明：另有消
    極的不適用民法第224 條之違法等語；此為民事訴訟法第49
    6 條第1 項第1 款之再審理由，與聲請人前此所主張同條項
    第13款之再審理由顯然有別。兩者之再審理由既不相同，所
    應遵守之不變期間自應分別計算」，最高法院72年臺聲字第
    392 號著有判例意旨可資參照。聲請人固於再易14號判決送
    達後30日內之99年5 月10日、99年6 月7 日提出「依法提起
    再審狀」、「補充再審（二）狀」，就再易14號判決提起再
    審之訴，惟其書狀所載理由並未具體指明再易14號判決有如
    何合於法定再審事由之具體情事，觀諸聲請人所提「依法提
    起再審狀」、「補充再審（二）狀」之內容即明〔本院99年
    度再易字第67號卷（下稱再易67號卷）第1-22頁、第78-86
    頁〕。迨至99年7 月1 日，聲請人雖提出「再審補充理由（
    二）狀」指明再易14號判決有民事訴訟法第496 條第1 項第
    1 款、第497 條規定之再審事由（再易67號卷第135-141 頁
    ），然此與上開「依法提起再審狀」、「補充再審（二）狀
    」未具體指明再易14號判決有如何合於法定再審事由之具體
    情事，顯然不同，再易67號裁定參酌上開判例意旨，以聲請
    人99年7 月1 日所提書狀非先前書狀之「補充」，所應遵守
    之不變期間應分別計算，認聲請人於99年7 月1 日始以再易
    14號判決有民事訴訟法第496 條第1 項第1 款、第497 條規
    定之再審事由提起再審之訴，已逾30日之不變期間，自無違
    誤。
三、雖聲請人主張其於法院就再審之訴為裁判前，均得加以補充
    或追加，先後所提書狀之不變期間不應分別計算。且聲請人
    所提「依法提起再審狀」所述之「依損害賠償請求權人有行
    為及賠償義務人時起二年不行使，而消滅時效」等語，即係
    針對再易14號判決，聲請人提起再審之訴並未逾30日之不變
    期間。惟查：提起再審之訴，應依民事訴訟法第501 條第1
    項第4 款表明再審理由。所謂表明再審理由，必須指明確定
    判決有如何合於法定再審事由之具體情事始為相當，倘僅泛
    言有何條款之再審事由，而無具體情事者，仍難謂已合法表
    明再審事由，既未合法表明再審事由，即為無再審之事由，
    性質上無庸命其補正（最高法院61年臺再字第137 號判例意
    旨參照）。聲請人所提「依法提起再審狀」固提及「依損害
    賠償請求權人有行為及賠償義務人時起二年不行使，而消滅
    時效」等語，惟此僅能謂上開書狀提及時效消滅之問題，至
    再易14號判決關於時效一節有何適用法規顯有錯誤情事，上
    開書狀僅記載「原審未調查此錄音譯文，再審被告自稱錄至
    94年11月初，原審未調查錄至94年11月已違背法令」、「已
    違反訴訟法第33條規定，顯然再審被告所言不合邏輯，已超
    過2 年；不能再告，不能採信，原審未調查已違背法令」等
    語，其中所謂之訴訟法第30條（按：似應為民事訴訟法第30
    條）係聲請法官迴避之規定，與時效消滅無涉，其餘部分則
    未具體表明再易14號判決未調查上開錄音譯文何以即違背法
    規、其所違背之法規為何、有何適用該法規顯有錯誤之具體
    情事，揆諸前揭說明，難謂已合法表明再審事由，聲請人既
    未合法表明再審事由，該99年5 月10日「依法提起再審狀」
    即為無再審之事由，聲請人主張其99年5 月10日所提「依法
    提起再審狀」亦有理由係針對再易14號判決，其提起再審之
    訴未逾30日之不變期間，尚難憑採。再者，聲請人99年7 月
    1 日「再審補充理由（二）狀」係以再易14號判決未適用民
    法第197 條規定為其論據，與99年5 月10日「依法提起再審
    狀」所述之「原審未調查已違背法令」，顯然有別，難認99
    年7 月1 日「再審補充理由（二）狀」係99年5 月10日「依
    法提起再審狀」之補充，其原因事實已可據以獨立提起另一
    再審之訴，該部分自仍應受30日不變期間之限制，聲請人主
    張其99年5 月10日、99年7 月1 日所提書狀之不變期間不應
    分別計算，洵非正當。再易67號裁定認聲請人99年5 月10日
    所提「依法提起再審狀」未合法表明再審事由，99年7 月1
    日所提「再審補充理由（二）狀」為獨立再審之訴，應分別
    計算其不變期間，因而以聲請人再審之訴或未表明再審理由
    ，或已逾30日不變期間，裁定駁回其再審之訴，核無違誤。
    聲請意旨，指摘再易67號裁定有適用法規顯有錯誤之情，對
    之聲請再審，求予廢棄，非有理由。
四、據上論結，本件聲請為無理由，爰裁定如主文。
中    華    民    國    99    年    12    月    27    日
                    民事第十四庭
                        審判長法  官  林金村
                              法  官  周祖民
                              法  官  陳秀貞
正本係照原本作成。
不得抗告。
中    華    民    國    99    年    12    月    28    日
                              書記官  葉國乾

司法院資訊處製作；財團法人民間司法改革基金會備份。
